【裁判字號】    96,交訴,95
【裁判日期】    980227
【裁判案由】    業務過失致死
【裁判全文】
臺灣臺北地方法院刑事判決              96年度交訴字第95號
公  訴  人  臺灣臺北地方法院檢察署檢察官
被      告  己○○
選任辯護人  黃青鋒律師
上列被告因業務過失致死案件，經檢察官提起公訴（95年度偵字
第27508號） ，本院判決如下：
    主  文
己○○犯業務過失致人於死罪，處有期徒刑壹年肆月，減為有期
徒刑捌月。
    事  實
一、己○○考領中華民國職業小型車駕駛執照，以駕駛車牌號碼
    036-CK號營業小客車（俗稱營業計程車）為職業，係職業計
    程車司機，為從事載客駕駛業務之人。其於民國95年12月9
    日凌晨2 時53分許，駕駛上開營業小客車，沿臺北市○○○
    路之北向南直行方向行駛，適欲穿越仁愛路口之交岔路口有
    三時相燈光號誌時，應注意車前狀況，隨時採取必要之安全
    措施，且依該路段行車速限50公里之行車速度，應依速限標
    誌或標線之規定，以避免危險發生，而依當時天候晴、夜間
    有照明、路面鋪裝柏油、路面乾燥無缺陷、道路無障礙物、
    視距良好，而依當時情形，又無不能注意之情事，詎己○○
    駕駛該車，竟疏於注意車前狀況，亦以時速86公里許超速行
    駛，適蕭文豪騎乘車牌號碼J8U- 819號重型機車搭載乘客郭
    韋志，因郭韋志酒醉不醒，由蕭文豪以外衣綁住自己與郭韋
    志，而共乘該機車，由蕭文豪騎乘，沿臺北市○○路之東向
    西直行，途經上開光復南路口之交岔路口有三時相燈光號誌
    時，竟闖紅燈穿越光復南路之交岔路口時，己○○因上開超
    速行駛，迨見狀煞車及閃避不及，造成己○○所駕駛該車之
    前車頭左前側引擎蓋處，直接撞擊蕭文豪騎乘機車之右側車
    身，致以外衣綁住蕭文豪、郭韋志兩人一同被彈拋至引擎蓋
    上方，再猛烈彈落撞擊己○○所駕該車右前下方擋風玻璃、
    引擎蓋處，旋即順著玻璃的傾斜角度向再向上拋起掉落於地
    面，因而致蕭文豪受有頭部之顱內出血併廣泛腦水腫、身體
    多處擦傷，郭韋志受有頭部外傷、腹部鈍傷、右踝撕裂傷、
    身體多處擦傷（郭韋志受傷部分，未據告訴），此時，己○○所駕該車因速度過快煞車不及，致被撞倒機車橫置面時，
    該車仍繼續往前衝撞機車，造成該車前車頭保險桿下方受損
    ，且其車之前車頭下方擋泥板壓推拖行上開已倒地機車一同
    直駛前進，而己○○所駕駛該車之前車頭引擎蓋左前側延伸
    至右後側均受嚴重撞擊凹陷後導致引擎蓋向後推擠，致引擎
    蓋右後方被掀開並彎折，且其車前擋風玻璃左下側有龜裂及
    破損，且該機車方向盤把手、座椅已脫落或分離、機車右側
    車身嚴重損毀，造成機車刮地痕長達30.5公尺許始停車，此
    時，己○○打電話報警叫救護車，併將其2 人送至臺北市仁
    愛醫院急救，惟蕭文豪仍因傷重不治，延至同年月11日早上
    5 時10分許死亡。嗣己○○於肇事後，立即報警，並於偵查
    機關尚不知孰為犯人時，主動向到場處理之警員甲○○承認
    肇事，自首而願接受裁判。
二、案經蕭文豪之姊丁○○、父親戊○○訴由臺北市政府警察局
    大安分局報告臺灣臺北地方法院檢察署檢察官偵查起訴。
    理  由
壹、程序部分：
一、按被告以外之人（包括證人、鑑定人、告訴人、被害人及共
    同被告等）於審判外之陳述雖不符刑事訴訟法第159條之1至
    之4 等四條之規定，而經當事人於審判程序同意作為證據，
    法院審酌該言詞陳述或書面陳述作成時之情況，認為適當者
    ，亦得為證據；當事人、代理人或辯護人於法院調查證據時
    ，知有刑事訴訟法第159條第1項不得為證據之情形，而未於
    言詞辯論終結前聲明異議者，視為有前項之同意，同法第15
    9條之5定有明文。立法意旨在於傳聞證據未經當事人之反對
    詰問予以核實，原則上先予排除。惟若當事人已放棄反對詰
    問權，於審判程序中表明同意該等傳聞證據可作為證據；或
    於言詞辯論終結前未聲明異議，基於尊重當事人對傳聞證據
    之處分權，及證據資料愈豐富，愈有助於真實發見之理念，
    且強化言詞辯論主義，使訴訟程序得以順暢進行，上開傳聞
    證據亦均具有證據能力。
二、本件除證人郭韋志於95年12月9 日警詢筆錄，被告於準備程
    序、審理程序中均否認其證據能力，自不得作為證據外，其
    餘如證人郭韋志於96年1 月12日偵訊時之具結證述筆錄，並
    無不可信之情況，與如下其餘本院認定事實所引用之下列卷
    證資料（包含供述證據、文書證據等證據），並無證據證明
    係公務員違背法定程序所取得，且被告、辯護人、檢察官於
    本院審判期日中對於提示之卷證，就證據能力均未表示爭執
    ，迄至言詞辯論終結前亦未再聲明異議，又卷內之文書證據
    ，經核亦無刑事訴訟法第159條之4之顯有不可信之情況與不
    得作為證據之情形，本院審酌上開證據資料製作時之情況，
    尚無違法不當及證明力明顯過低之瑕疵，亦認為以之作為證
    據應屬適當，是依刑事訴訟法第159條至第159條之5 規定，
    所引用之卷證所有證據（包含供述證據、文書證據等證據）
    ，如下揭所示均有證據能力。至於證人郭韋志於96年1月12
    日偵訊時之具結證述筆錄，依刑事訴訟法第159條之1第2 項
    規定，自得為證據，是被告及其辯護人對此部分認其無證據
    能力，容有誤會，併此明。
貳、實體部分：
一、訊據被告己○○固坦認於95年12月9日凌晨2時53分，駕駛上
    開營業小客車途經上開路段肇事之事實（見臺灣臺北地方法
    院檢察署95年度偵字第27508 號，以下簡稱偵卷，第8至9頁
    、第47頁；本院96年度交訴字第95號卷A，以下簡稱本院卷A
    ，第41頁背面），惟矢口否認有何業務過失致死之犯行，辯
    稱：伊沒有超速，有注意車前狀況，並踩煞車，是蕭文豪騎
    機車喝酒闖紅燈撞到伊，迨伊見狀閃避不及撞到蕭文豪機車
    ，而該機車卡在伊車前頭之底下，前面兩個輪子懸空，因伊
    的車子是2004年4月份出廠的toyota車系，ABS煞車系統前輪
    碟煞，後輪沒有，且該後輪是鼓煞，所以車子擋不住，當然
    會往前滑等云云。被告之辯護人辯稱：被告並無未注意車前
    狀況之過失，而且基於信賴原則，被告沒有辦法預期有人會
    酒醉闖紅燈，況騎乘上開機車係死亡之蕭文豪，或是由郭韋
    志騎乘尚無法確定等云云。
二、本院查：
  (一)被告考領有中華民國職業小型車駕駛執照於上揭時、地駕駛
    該車，沿臺北市○○○路之北向南直行方向行駛，途經仁愛
    路口之交岔路口時，適蕭文豪騎乘車牌號碼J8U- 819號重型
    機車搭載乘客郭韋志，沿臺北市○○路之東向西直行，欲通
    過光復南路口之交岔路口時，迨被告見狀閃躲不及，因而肇
    事致蕭文豪受有頭部之顱內出血併廣泛腦水腫、身體多處擦
    傷，郭韋志受有頭部外傷、腹部鈍傷、右踝撕裂傷、身體多
    處擦傷之事實，業據被告供坦不諱，核與證人郭韋志於偵訊
    及本院審理時之證述情節大致相符，與目擊證人丙○○於偵
    訊及本院審理時證述情節亦大致符合，復有道路交通事故現
    場圖、交通事故談話紀錄表、交通事故補充資料表、車損照
    片8 張、現場照片13張、臺北市立聯合醫院手術同意書及其
    病危通知書、國泰綜合醫院診斷證明書、職業小型車駕駛執
    照在卷可稽（見偵卷第16至36頁；本院卷A 第26頁）。又被
    害人蕭文豪因本件車禍受有顱內出血併廣泛腦水腫，經送醫
    後，仍因傷重不治死亡，亦經檢察官督同法醫相驗屬實，製
    有上開相驗筆錄、相驗結果報告、法醫驗斷書及其相驗屍體
    照片、臺北市立聯合醫院仁愛院區司法相驗報案單、臺北市
    政府警察局大安分局刑案現場初步紀錄表在卷可佐（見臺灣
    臺北地方法院檢察署95年度相字第915 號，以下簡稱相驗卷
    ，第46至58頁、第60至93頁、第95頁），足見被害人蕭文豪
    因被告駕車上揭撞擊致傷重不治死亡，應堪認定。
  (二)被告於本件發生車禍撞擊前，以時速86公里許超速行駛之事
    實，業據鑑定證人林百福於本院98年2 月24日審理時證述：
    我想這是事關人命，我想說在不要受到很大爭議下，我們用
    很單純的物理觀點來計算當時肇事時兩造車輛的車速，這個
    車速是否合理，是我看到貴院給我的資料，兩造描述等資料
    ，我看到被告等兩造陳述、照片上車輛撞擊現況，這兩造在
    法院的紀錄，這都值得公信的，我看到破損的情形如同照片
    所示汽車的引擎蓋凹陷，而且還往上推起來，還有右前擋風
    玻璃不僅是裂痕，還破掉，一般我們在高速公路有飛石過來
    ，碰到玻璃只是裂開不會破掉，因為玻璃是兩層，不是強化
    玻璃，也就是一般俗稱的安全玻璃，安全玻璃破掉時，是像
    整片蜘蛛網狀裂開，整個玻璃還是整個壹片，不會有破洞，
    當然會撞到這樣，第一一定是撞擊速度很快，還有角度問題
    ，因為車子擋風玻璃是斜的，不僅是傾斜的，還有左右弧度
    ，所以撞擊力道一定很大，不然東西撞到玻璃後，會往左右
    弧度甩掉，本件不但玻璃裂開，而且還有破掉的情形，根據
    車輛擋風玻璃破掉情形，我推算計算結果，應該可以吻合我
    計算撞擊前的車速，因為我是從撞擊後刮地痕三十點五公尺
    的距離，推算出撞擊後的車速，然後再跟據警繪圖撞擊的方
    向角度，來推算出撞擊前兩造的車速，這就是我計算的根據
    ；靜摩擦係數取零點八是根據我們的國外車輛專業方面的書
    籍，以及我國車輛研究測試中心（簡稱：ARTC），他們的網
    站上有一些數據供我們參考，書籍也有，後來我是參照我國
    的ARTC的數據做根據，比較符合我國國情及本土化的實情，
    所以取我國測試單位ARTC的數據零點八為輪胎與地面之間的
    摩擦係數做根據，而重力加速度取九點八是根據牛頓運動定
    律，這是固定的數據，本件涂君發生事故時，蕭君與另外朋
    友郭君，兩者被撞擊的能量，不是只有他們的重量，撞擊後
    是他們兩人飛過來，能量還要加上他們飛過來的重力加速度
    ，不是只有龜裂而已，還有破掉，因為從引擎蓋的情形判斷
    ，兩個人是壓在引擎蓋上面，而且從引擎蓋上一直斜著過來
    推到擋風玻璃的左下方，所以左下方破了壹個洞，因為我有
    叫我學生找到跟涂君、蕭君相類似的車子，因為現在機車座
    墊的高度從地面上量起來，跟本件肇事車應該是蠻接近的，
    因為不會差很多，我請兩個學生坐在模擬涂君、蕭君的機車
    上狀態，涂君的車子是靜止的，我要比對的機車坐墊與汽車
    引擎蓋高度、還有人屁股坐的位置，既然有這個汽車、機車
    的現況模擬外，我還要比對這個機車躺下來在地面上的厚度
    ，以及跟汽車前方保險桿距離地面的高度做比較，所以比對
    的結果，蕭君、郭君被撞擊後，在引擎蓋前端最前緣附近，
    有可能是人、機車所造成的，但是前緣附近以後引擎蓋部分
    損毀凹陷下去，應該完全是蕭君、郭君身體去撞的，可以做
    合理的解釋；涂君也講兩個人在機車上是綁在一起，我是根
    據法院的資料來看的，讓我聯想卷內法醫驗屍報告，在蕭君
    身上有個勒痕，那勒痕會不會兩個人綁在一起，要將外套鬆
    開時所造成的勒痕；我剛才說涂君的車輛擋風玻璃有破掉是
    依據台北地檢署95年偵字第27508號卷第18頁照片編號6、第
    19頁照片編號8 、第22頁照片編號13之擋風玻璃破掉照片，
    我研判涂君的擋風玻璃有破損，不是只有裂開，我看是有破
    損，根據我鑑定的結果，涂君車輛在還未撞擊前的車速，以
    時速86.042公里行進，我在鑑定書有明白交代等語（見本院
    卷Ｅ第63頁至67頁），並有鑑定報告書在卷可徵（見本院卷
    Ｄ第14至19頁）。復酌，目擊證人丙○○於本院98年2 月17
    日審理時證述：我有看見本件車禍，當時我在騎機車沿光復
    北路上往基隆路、通化街方向行進，我與計程車係同向前進
    ，但不同車道，計程車是內側車道，我是靠外側車道，靠行
    人道，被撞的機車從仁愛路市政府的方向過來，走到光復路
    口時，我只有看到計程車撞到機車的那一剎那，我看到有東
    西飛起來，是被撞機車被撞以後，機車上的人往上飛，人往
    上飛的高度有超過計程車引擎蓋的高度，也有超過計程車載
    客的燈的高度，飛起來之後掉到地上，我靠近看才發現是兩
    個人，在撞到的那一瞬間，我的機車位置是在計程車不同車
    道的後面，機車在我的左前方，而相關位置圖詳如當庭繪製
    ，被撞機車方向是從我機車左側過來，因為就在路口而已，
    可是我看到他從仁愛路過來光復路口一小段而已，我看到那
    瞬間只有一點點影子而已，大概一、兩秒內，我看到的時候
    ，就撞到了，計程車有煞車，可是往前滑了一小段，我有看
    到計程車從撞到之後到停下來，計程車的煞車燈都是亮著等
    語（見本院卷Ｅ第46頁反面至50頁），並有證人丙○○當庭
    繪製自己機車、被撞機車、計程車之三者當時相關位置圖1
    紙在卷可佐（見本院卷Ｅ第55頁）。又依上開偵卷第18至19
    頁、第21至22頁卷附照片所示車輛毀損狀況：被告駕駛計程
    車引擎蓋左前側延伸到右後側均受嚴重撞擊凹陷，引擎蓋右
    後方也被掀開並彎折，且左前方擋風玻璃下側也遭撞擊嚴重
    龜裂及破損，而遭撞擊後在地上拖行30.5公尺機車刮地痕之
    機車方向盤把手和座椅已嚴重扭曲或分離，機車右側車身亦
    嚴重毀損，與被害人蕭文豪受有頭部之顱內出血併廣泛腦水
    腫、身體多處擦傷，郭韋志受有頭部外傷、腹部鈍傷、右踝
    撕裂傷、身體多處擦傷之情節，並酌現場拍攝錄影光碟之本
    院勘驗翻拍照片1至950共計950張照片所示：自同日凌晨2時
    53分44秒起出現物體進入攝影範圍起算，且被告車輛前車頭
    自同上凌晨2時53分45秒起進入攝影範圍起算至同日凌晨2時
    53分47秒許止，被告始停止車輛靜止，有本院卷B第1至197
    頁照片1至300、本院卷C第1至214頁照片301至950之共計950
    張照片在卷可憑之綜上情節以觀，被告駕駛之小客車發生撞
    擊前之速度應係以時速86.042公里許超速行駛，且接近行人
    穿越道前，自可清楚看見正前方、左前方、右前方之車前狀
    況，而證人丙○○尾隨其後之不同車道（見本院卷Ｅ第55頁
    相關位置圖）既然可清晰看到左側前方有來車，則被告駕車
    同向在前，豈有諉為視而不見之理。是被告駕駛該車於發生
    撞擊前之速度應係以時速86.042公里許超速行駛，迨見狀煞
    車及閃避不及，造成本件車禍，堪以認定。因此，本件臺北
    市車輛行車事故鑑定委員會鑑定意見書、臺北市車輛行車事
    故鑑定覆議委員會鑑定覆議意見書在卷可參（見偵卷，第83
    至87頁、第107至108頁），該鑑定意見、鑑定覆議意見亦均
    認被告駕駛該車有超速之見解同，職是，被告所辯未超速行
    駛云云，與事實、經驗法則、論理法則違背，應無可信。
  (三)按駕駛人應注意車前狀況，並隨時採取必要之安全措施，道
    路交通安全規則第94條第3 項定有明文；又汽車駕駛人之駕
    駛行為，雖隨時可致他人身體、生命於危險，然為期便捷交
    通、流暢運輸、發展經濟、提昇人類福祉，故對此類危險性
    行為，仍應予以容許，性質上屬於可容許危險之範疇，惟因
    駕駛行為本身所具之特別危險性，是駕駛人當盡高度之注意
    義務，俾免他人受有危險，此有最高法院92年度台上字第42
    51號判決意旨可資參照；從而即因駕駛行為所具之高度危險
    性，駕駛人於駕駛過程中非僅需具高度注意義務，並應隨時
    保持高度警覺，如有無法控制之特殊危險，為避免造成對其
    他用路人之侵害，自應減緩行車速度甚至停車，待此特殊危
    險狀態解除後再正常駕車行進，或為其他有效避免危險之安
    全措施以為因應，非可藉他車、他物阻擋視線或視覺死角之
    詞，脫免保護其他用路人免受侵害之注意義務，而置其他用
    路人之安全於不顧，亦即如因視線被阻擋，或因視覺死角而
    有影響行車安全之虞，應即減緩駕駛行為或採取其他安全措
    施以因應，尚難據此而為無可避免危險發生之託詞，如未為
    適當之因應，致對其他用路人造成侵害，仍應認有注意義務
    之違反，除非該危險狀態突如其來，致多數駕駛人無法預測
    ，始可認無注意義務之違反。查本件被告駕駛該車沿臺北市
    ○○○路之北向南直行方向穿越仁愛路口之交岔路口時超速
    行駛，理由如前所述，惟被告辯護人復辯稱：案發日當時正
    值選舉，中央分隔島有競選旗幟足以遮擋視線，被告並無未
    注意車前狀況之過失云云，惟查，被告駕車既已知當時道路
    狀況有遮蔽物足以阻擋視線，而有視覺之死角之路段，則依
    據一般道路行車駕駛人之通念及經驗法則，被告對於上開情
    況所致之駕駛危險狀況，應加以評估並為適當之因應，以避
    免對其他用路人造成侵害，且上開有遮蔽物阻擋視線、視覺
    死角可能影響行車判斷之情形，淺顯易懂，則更應小心減速
    行駛，況且被告係職業計程車司機，為從事載客駕駛業務之
    人，對上開危險自不得諉為不知；再者，被告超速行駛，已
    如前述，自難認對上開駕車時之危險狀態，已盡注意車前狀
    況，並隨時採取必要之安全措施之義務，是被告未注意車前
    狀況，且超越該路口時速限制50公里以上之86.042公里許超
    速行駛於尚未發生撞擊前之速度直行，迨見狀閃煞不及而肇
    事，足認被告上開注意義務之違反，應堪認定。是被告所辯
    ，顯係避重卸責之詞，不足採信。
  (四)又被告及其辯護人雖辯稱被害人騎乘機車闖紅燈，基於信賴
    原則，被告並無法預期云云。惟查，證人丙○○於98年2 月
    17日本院審理時證述：當時伊跟在系爭計程車後方，走光復
    南路，行經仁愛路口時為綠燈，仁愛路有三線，機車走道最
    靠近右邊，該計程車只是剛要過路口時，被撞機車闖紅燈，
    之後，就撞上了（見本院卷Ｅ，第47頁），並有上開光復南
    路和仁愛路口監視器拍攝時間02：53：40至02：53：44之畫
    面擷取（見本院卷Ｂ，第2頁、第4頁）、證人丙○○所繪製
    之相對位置圖 (見本院卷Ｅ，第55至56頁）附卷可稽。是被
    告駕車及機車撞擊出現於攝影畫面前之光復南路號誌為綠燈
    ，且被告所駕計程車僅剛要過仁愛路口隨即撞上被害人機車
    ，則被害人機車闖紅燈之事實，雖堪認定，然交通刑事法令
    所謂信賴原則之適用，應以自身並未違規為前提，且係指在
    道路交通事故之刑事案件上，參與交通行為之一方，遵守交
    通法規秩序，得信賴同時參與交通行為之對方或其他人，亦
    必會遵守交通法規秩序，不致有違反交通法規秩序之行為發
    生，因此，對於對方或其他人因違反交通法規秩序之行為所
    導致之危險結果，即無注意防免之義務，從而得以免負過失
    責任；縱本身無違規情形，如於他人之違規事實已極明顯，
    同時有充足之時間可以採取適當之措施以避免發生交通事故
    之結果時，即不得以信賴他方定能遵守交通規則，以免除自
    己之責任（參照最高法院86年度台上字第2426號、83年度台
    上字第5470號刑事判決意旨）。意即交通事故發生時，並不
    是被害人有違規行為時，行為人即得據此而完全免除責任，
    仍須視行為人本身是否具有過失行為，且須其對於該被害人
    之違規行為無法預見且無充足之時間可採取適當之措施以避
    免發生交通事故，其方得執上開判例所揭示之學說上「信賴
    原則」而得免責。查，本件被告超速駕駛之行為已如前述，
    復酌目擊證人丙○○於本院98年2 月17日審理時證述：我與
    計程車係同向前進，計程車是內側車道，我是靠外側車道且
    在後方，靠行人道，被撞的機車從仁愛路市政府的方向過來
    ，走到光復路口一小段而已等語明確，並酌其當庭繪製自己
    機車、被撞機車、計程車之三者當時相關位置圖1 紙（見本
    院卷Ｅ第55頁）所示：目擊證人丙○○騎機車在被告駕車右
    後方不同車道數公尺許，早已看到被撞的機車從仁愛路市政
    府的方向過來，走到光復路口之情景，則被告疏未注意車前
    狀況，並超速行駛，是本件被告駕車肇事並無上開信賴原則
    之適用，堪以認定。
  (五)被告辯護人提出本件被撞機車誰駕駛，究為蕭文豪駕駛機車
    ，抑或由郭韋志駕駛之爭議，惟查，證人丙○○於98年2 月
    17日於審理時證述：伊看到他們飛起來的時候，伊只看到身
    體是一整個，伊後來靠近時看到兩顆頭，他們兩個是綁在一
    起的，不過不清楚何人在前，何人在後等語（見本院卷Ｅ第
    48頁背面）；證人乙○○於本院98年2月3日於審理時證述：
    95年12月9 日蕭文豪、郭韋志要離開時，郭韋志完全喝醉，
    蕭文豪有喝威士忌和可樂的調酒，大概喝了十杯左右，杯子
    大小約像一般威士忌杯子三分之二大，一杯的量大概是一半
    ，不過蕭文豪離開時很正常，之後他們兩人要離開的時候，
    伊扶著郭韋志坐在蕭文豪後面，郭韋志趴在蕭文豪背後，伊
    和蕭文豪有用一件衣服綁住郭韋志固定在蕭文豪背後，由蕭
    文豪騎機車載郭韋志離開等語（見本院卷Ｅ第35頁、第37頁
    背面、第38頁），其於96年1 月19日於偵訊時證述：當時郭
    韋志已經喝醉了，伊跟蕭文豪一起把郭韋志從地下室扶到1
    樓，蕭文豪把車騎過來，並一起把郭韋志扶上機車，蕭文豪
    怕郭韋志掉下去，就叫伊拿外套把他們兩人綁在一起等語（
    見偵卷第66頁），並有臺北市立聯合醫院出具被害人蕭文豪
    血液酒精濃度含量達39毫克／100 毫升（ｍｇ／ｄｌ）報告
    單1 紙在卷可佐（見偵卷第54頁）。是證人乙○○與被告素
    無嫌隙，亦不認識，其所陳述者僅為案發前之事實狀態，況
    證人乙○○亦具結作證，其實無甘冒偽證之風險，構陷被告
    入罪，其證詞應屬可採，復以證人丙○○亦證述蕭文豪及郭
    韋志係綁在一起，且參以相驗卷90至91頁之法醫驗屍照片共
    4 張所示死者蕭文豪腰部有勒痕、破皮，顯見係蕭文豪、郭
    韋志兩個人綁在一起，蕭文豪要將外套鬆開時所造成的勒痕
    無訛。因此，本件被撞機車係由蕭文豪騎乘駕駛，並以外衣
    綁住蕭文豪與郭韋志，而共乘該機車之事實，堪以認定。
  (六)末按ABS 煞車系統的主要功能是當汽車的四個輪子中若有任
    何一個車輪被煞車煞住不轉動時，則ABS 煞車系統就會開始
    運作，其功能是維持車輪與地面間能保有最大的靜摩擦係數
    ，亦即使車輪不致在地面滑動前就能獲得最大的煞車力，而
    不能產生連續線式的輪胎煞車痕，而是虛線式的煞車痕跡，
    亦經鑑定證人林百福於本院98年2 月24於審訊時證述綦詳（
    見本院卷Ｄ第66頁），與目擊證人丙○○於本院98年2月17
    日審理時證述：我有看見本件車禍，計程車有煞車，可是往
    前滑了一小段，我有看到計程車從撞到之後到停下來，計程
    車的煞車燈都是亮著等語（見本院卷Ｅ第46頁反面至50頁）
    ；復依卷附上開光復南路和仁愛路口監視器拍攝時間02：53
    ：45至02：53：50之畫面擷取（見本院卷Ｂ，第6頁、第8頁
    ）所示計程車於圖片所示時間02：53：49時後擋風玻璃內的
    第三煞車燈係亮起，02：53：50始熄滅，且車輛鑑定報告亦
    採即便被告採煞車，前輪因卡住系爭機車而被抬起，前輪並
    無煞車作用，故整臺車的煞車力只在於與地面有接觸的後輪
    上，因而造成系爭小客車的煞車力不足，整個地面沒有看到
    計程車煞車痕，僅有機車刮地痕，是被告駕車自撞到之後到
    停下來，均有採煞車，惟因速度過快始肇生本案車禍，應堪
    認定。
  (七)此外，尚有被告己○○酒精濃度測試單、證人郭韋志酒精濃
    度測試單、光復南路和仁愛路口監視器光碟、相驗屍體照片
    31張、財團法人保險事業發展中心97年11月9 日函及其檢附
    資料、本院96年11月9日勘驗筆錄（偵卷第37至38頁、第53
    頁；相驗卷第60至75頁；本院卷Ｄ卷第49至59頁、本院卷Ａ
    卷第56頁），及上開本院卷Ｂ卷第1頁至第198頁及Ｃ卷第1
    頁至第214 頁勘驗本件肇事現場光碟翻拍照片、被告職業小
    客車駕駛執照在卷可佐。是本件車禍發生之路段行車速限為
    50公里，被告領有合格之中華民國職業小型車駕駛執照，為
    職業計程車司機，對於上開規定自應知之甚詳，其駕駛上開
    小客車行經上開交岔路口時，除應確實注意其車前方交岔路
    口內之行車狀況，並因應當時路況，隨時採取閃避、煞停之
    必要安全措施，且不得超速行駛，惟被告超速行駛，亦未注
    意車前狀況，而未隨時採取必要之安全措施，且作隨時煞、
    停車之準備，貿然穿越上開交岔路口，又被告亦無不能注意
    之情事，適見被害人機車接近，已煞避不及，而撞及之，造
    成被害人蕭文豪受有頭部之顱內出血併廣泛腦水腫、身體多
    處擦傷送醫急救，仍因傷勢嚴重不治死亡結果，其駕駛行為
    有上揭未注意及超速之業務過失所致被害蕭文豪死亡間有相
    當因果關係，應堪認定。
  (八)綜上，本件事證明確，被告之上揭業務過失致人於死犯行，
    堪以認定。
、論罪科刑
一、按刑法上所謂業務，係指個人基於其社會地位繼續反覆所執
    行之事務（最高法院71年度臺上字第1550號判例意旨參照）
    。又從事業務之人，就一定危險認識之能力較一般常人為高
    ，故課以較高之注意義務，換言之，客觀上，從事業務之人
    避免發生一定危險之期待可能性較常人為高，故其違反注意
    義務之可責性，自亦較重（最高法院89年度臺上字第5002號
    判決意旨參照）。查，被告平日以駕駛上開小客車載送客人
    為業，業如前述，是被告係職業計程車司機，為從事載客駕
    駛業務之人，核其所為，係犯刑法第276條第2項業務過失致
    死罪。又被告於肇事後，立即報警，並於偵查機關尚不知孰
    為犯人時，主動向到場處理之警員甲○○承認肇事，自首而
    願接受裁判，有交通事故現場談話紀錄表1 紙在卷可按（見
    偵卷第28頁），是被告於訴追機關尚不知何人犯罪前，即向
    訴追機關主動坦承肇事，並自願接受裁判，已符合自首之要
    件，爰依刑法第62條前段規定，減輕其刑。
二、玆審酌被告以駕駛為業，自應負有高度注意義務，竟仍未注
    意車前狀況，貿然超速駕駛，致被害人蕭文豪傷重不治死亡
    ，侵害他人生命法益實屬重大，並造成被害人家屬無可彌補
    之傷害，犯後猶飾詞卸責，將責任推諉為被害人酒醉駕車闖
    紅燈，態度不佳，顯無悔意，且自95年12月9 日事故發生起
    至98年2 月下旬止，尚未與被害人家屬達成和解，亦無賠償
    被害人所受損害（見本院卷Ｄ第48至59頁），本應從重量刑
    ，惟念及其尚無犯罪前科紀錄，有臺灣高等法院被告前案紀
    錄表在卷可憑，素行尚佳，且被害死者蕭文豪酒後騎乘機車
    及闖紅燈之過失情節較重於被告上開犯行情節，且被告肇事
    後立即叩救護車報警自首，併將傷患送醫急救，並衡量被害
    人蕭文豪所受有頭部之顱內出血併廣泛腦水腫、身體多處擦
    傷致死，及告訴人戊○○於本院98年2 月24日審理時指述：
    「請審判長對被告從重量刑，被告從案發到現在，都沒有絲
    毫悔意，沒有和解，態度很惡劣」等一切情狀，爰量處如主
    文所示之刑。
肆、減刑部分：查被告犯本案之時間日95年12月9 日，並有上開
    監視器光碟及本院卷Ｂ卷第1 頁至第198頁及Ｃ卷第1頁至第
    214 頁勘驗本件肇事現場光碟翻拍照片、本院96年11月9 日
    勘驗筆錄、起訴書等在卷稽。是本件被告犯本案之時間係在
    96年4月24日之前，所犯合於中華民國96年罪犯減刑條例第2
    條第1項第3款規定，應減其宣告刑二分之一，茲依同條例7
    條規定，於判決主文同時諭知宣告刑及減得之刑，故本件減
    處如主文所示之刑，
據上論斷，應依刑事訴訟法第299條第1項前段，刑法第276條第2
項、第62條前段、刑法施行法第1條之1，中華民國九十六年罪犯
減刑條例第2條第1項第3款、第7條，判決如主文。
本案經檢察官蔡宏展到庭執行職務。
中    華    民    國    98    年    2   月      27    日
                      交通法庭審判長法  官  施添寶
                                    法  官  紀文惠
                                    法  官  吳俊龍
以上正本證明與原本無異。
如不服本判決應於收受本判決後10日內向本院提出上訴書狀，並
應敘述具體理由，如未敘述上訴理由者，應於上訴期間屆滿後20
日內補提理由書狀於本院（均須按他造當事人之人數附繕本）「
切勿逕送上級法院」。告訴人或被害人如對於本判決不服者，應
具備理由請求檢察官上訴，其上訴期間之計算係以檢察官收受判
決正本之日期為準。
                                    書記官  陳弘文
中    華    民    國    98    年    2   月      27    日
附錄本案論罪科刑法條全文
刑法第276條
因過失致人於死者，處二年以下有期徒刑、拘役或二千元以下罰
金。
從事業務之人，因業務上之過失犯前項之罪者，處五年以下有期
徒刑或拘役，得併科三千元以下罰金。


司法院資訊處製作；財團法人民間司法改革基金會備份。
